臺灣高等法院交通事件裁定　　　　　　100年度交抗字第650號
抗　告　人
即受處分人　徐子耘
上列抗告人因違反道路交通管理處罰條例案件，不服臺灣板橋地
方法院，中華民國100年5月12日所為裁定（100年度交聲字第851
號），提起抗告，本院裁定如下：
    主  文
抗告駁回。
    理  由
一、原裁定意旨略以：
(一)本件抗告人即受處分人徐子耘於民國99年12月22日14時57分
    許，駕駛車號GL-6461號自用一般小客車自臺北縣林口鄉（
    現改制為新北市林口區○○○路57巷左轉同巷7弄1號前時，
    見左後照鏡震動一下，被害人凌教即跌坐在地，抗告人與乘
    客陳梅春乃立刻下車將其扶起以為沒事後即駕車離去，是抗
    告人致被害人凌教受傷卻逃逸之事實，業經證人即被害人凌
    教於警詢及原審訊問時均證述明確（見原審卷第26至31、51
    頁反面至52頁反面），核與余全、楊素米於警詢時證稱凌教
    係因抗告人駕車碰撞倒地等語皆相符（見原審卷第32、33頁
    ），並有新北市政府警察局北警交字第C00000000號舉發違
    反道路交通管理事件通知單、新莊分局100年3月9日新北警
    新交字第1000012116號函、新莊交通分隊違規舉發申訴答辯
    報告表、道路交通事故現場圖、道路交通事故調查報告表(一)
    、(二)、診斷證明書各1份、採證照片6張在卷可憑（見原審卷
    第9、14至16、23至25、39、43頁），堪以認定。
(二)抗告人雖辯稱以為沒事才離去云云，然證人凌教於警詢及原
    審訊問時均一致證稱：我被抗告人駕駛車輛撞擊而跌倒在地
    ，從地上爬起來就已經不能走路，另外我的手也有破皮及稍
    微流血，抗告人下車後我有向她表示我腳受傷，抗告人也知
    道我受傷的事等語明確（見原審卷第27頁、51頁反面）；參
    酌凌教當時年齡已63歲，遭汽車撞擊後係跌倒在地，需人扶
    起，業經目擊證人余全、楊素米及證人凌教、抗告人證述在
    卷（見原審卷第27、32、33、35頁），則在此情形下，鮮有
    完全未受傷之可能，而抗告人時為年滿55歲（原審誤載為44
    歲）之人，當具有相當社會經驗，應知上開情事，是其辯稱
    以為沒事云云，顯非可信；況抗告人於警詢時亦自陳：撞擊
    後凌教跪坐下去，我和朋友將她扶起來，我感覺凌教肢體不
    是很靈活等語（見原審卷第35頁），益證關於上述歧異之處
    ，應以凌教所證：抗告人知道我有受傷等語為可採。
(三)證人凌教於原審時復證稱：我並沒有同意抗告人離開現場，
    而且抗告人離開後就沒有再回來，離開前沒有留下名字、聯
    絡電話、或說何時會再回來，也沒有問我住在哪裡或其他資
    料，更沒有報警、叫救護車；最後是我鄰居報警，警察在我
    被撞後約10分鐘才來，我則被救護車載到醫院等語明確（見
    原審卷第52頁），核與抗告人所稱：我沒有叫救護車或報案
    ，也沒有留下任何聯絡資料就離開現場等語相符（見原審卷
    第21頁），是抗告人駕車肇事後，雖曾一度下車察看，然凌
    教表示受有前述之傷害，詎抗告人未施以任何救護，或電請
    救護車或報警派員處理，不但未留下可資連絡資料，也不知
    凌教姓名及相關聯絡方式，且未得凌教同意亦未達成和解之
    情形下，即逕行開車離開現場，致凌教於抗告人離去時完全
    不知抗告人姓名、聯絡方式，足見抗告人當時急於離開肇事
    現場，不但無任何實際踐履救護義務之行動，亦無使凌教日
    後得向其追償之意願，而確有本件肇事致人受傷而逃逸之違
    規行為無疑。故抗告人空言辯稱並無肇事逃逸之情事，顯屬
    事後卸責之詞，要無足採。
(四)至於抗告人於逕自離開現場後，雖有如異議意旨所載之補救
    行為，終至達成和解，並提出相關通聯紀錄、和解書以為證
    ；惟此均無解於其肇事致凌教受傷後，未報警、未留下聯絡
    方式即離去，造成凌教當時無從尋覓，甚至無法確知肇事者
    為何人之逃逸事實，附此敘明。
(五)綜上所述，抗告人既有前揭違規行為，則交通部公路總局臺
    北區○○○○道路交通管理處罰條例第62條第3項、第4項、
    第67條第3項，裁處抗告人罰鍰新台幣（下同）6,000元，吊
    銷駕駛執照及1年內不得考領駕駛執照，自屬有據；抗告人
    執前詞認裁決不當，為無理由，應予駁回。
二、抗告意旨略以：
(一)本件事故發生時間應為99年12月22日13時57分，非原裁定所
    載99年12月22日14時57分，且事發當時余全、楊素米與被害
    人凌教等三人於路中聊天應屬熟識，證詞口供定會一致。
(二)又本件事故發生時，抗告人即與車上友人陳梅春下車關切並
    扶起被害人凌教，而非其自行爬起；且抗告人與友人當場均
    詢問其身體狀況及需要，但被害人凌教均不言一語，後來只
    說要坐一下休息，抗告人及友人均有關切之言詞動作，然在
    事故發生當時實在緊張慌亂而不知如何處置，並非刻意而有
    肇事逃逸之舉。
(三)抗告人雖已56歲，然社會經驗淺薄、學歷不高且從未遭遇此
    類事故，惟自本件事故發生後，抗告人除展現誠意外，並提
    供通聯記錄及說明友人因故無法作證，及抗告人遭被害人逼
    迫至里長處簽立和解書等情，只因抗告人不懂處置，是原裁
    定實非適切，為此提起抗告等語。
三、經查：
(一)按汽車駕駛人駕駛汽車肇事致人受傷者，應即採取救護措施
    及依規定處置，並通知警察機關處理，不得任意移動肇事汽
    車及現場痕跡證據，違反者處3,000元以上9,000元以下罰鍰
    ，並吊銷其駕駛執照，1年內不得考領，道路交通管理處罰
    條例第62條第3項前段、第4項前段及第67條第3項分別定有
    明文。而該條例第62條規定之立法本旨，係在增進行車安全
    、保護他人權益，以維持社會秩序。蓋道路交通事故發生後
    ，有受傷或死亡之情形者，應即時救護或採必要之措施以防
    止損害範圍之擴大。如駕駛人於肇事後，隨即駕車逃離現場
    ，不僅使肇事責任認定困難，更可能使受傷之人喪失生命，
    自有從嚴處理之必要。是汽車駕駛人駕駛汽車發生交通事故
    ，不論其責任之歸屬為何（即不論有無過失），均有義務留
    在肇事現場，採取救護或其他必要措施，並向警察機關報告
    ，以保護他人權益，同時釐清肇事責任。凡肇事人於行車肇
    事致人受傷或死亡，未即採取救護或其他必要措施並向警察
    機關報告，即駕車駛離現場者，均應依前開規定處罰。
(二)本件抗告人於上開時、地，駕駛汽車致人受傷而逃逸之事實
    ，業經證人凌教於原審時證述屬實，且抗告人因此駕駛動力
    交通工具肇事致人受傷而逃逸之行為，經臺灣板橋地方法院
    檢察署檢察官聲請簡易判決處刑後，業經原審法院刑事庭於
    100年6月27日以100年度交簡字第2950號刑事簡易判決判處
    抗告人有期徒刑6月，如易科罰金，以新臺幣1,000元折算1
    日，緩刑3年確定，有臺灣板橋地方法院檢察署檢察官100年
    度偵字第9812號簡易判決處刑書、原審法院100年度交簡字
    第2950號刑事簡易判決書、本院被告前案紀錄表在卷可稽（
    見本院卷第9、12至16頁），是抗告意旨否認有肇事逃逸之
    情，並無可採。又吾人遭遇交通事故，均有義務留在肇事現
    場等候交通警察前來釐清事故之責任，或係雙方達成和解、
    或相互留下聯絡方式待事後再為協調等其他措施，此乃一般
    常人於交通事故所會採取之應對措施，無需高深之智識程度
    或特殊之社會經驗始能應對，是抗告人辯稱其社會經驗淺薄
    、學歷不高且從未遭遇此類事故，緊張慌亂不知如何處置，
    而非刻意逃逸云云，顯屬卸責之詞，尚非足採。
(三)另抗告人辯以余全及楊素米與被害人熟識故其證詞一致云云
    ，然原審除被害人及余全、楊素米之證詞外，尚依據事故現
    場之監視器畫面及新莊分局100年3月9日新北警新交字第100
    0012116號函、新莊交通分隊違規舉發申訴答辯報告表、道
    路交通事故現場圖、診斷證明書、採證照片6張等卷證資料
    ，資以認定抗告人有肇事逃逸之事實，是抗告人所辯，亦非
    足採。至本件事故之發生時間，依新北市政府警察局北警交
    字第C00000000號舉發違反道路交通管理事件通知單、交通
    部公路總局臺北區監理所北監自裁字第裁40-C00000000號裁
    決書、新莊分局100年3月9日新北警新交字第1000012116號
    函所載，及被害人於警詢筆錄中所述均係99年12月22日14時
    57分左右（見原審卷第7至9、27頁），是抗告人就本件事故
    發生時間或有誤會，且縱係本件事故發生時間確為抗告人所
    述之時間，亦不影響抗告人本件肇事逃逸違規事實之認定，
    附此敘明。
(四)綜上所述，原裁定依憑卷內相關證據資料，認定抗告人確有
    駕駛汽車肇事致人受傷而逃逸之違規事實，已詳敘其證據取
    捨認定之理由，並對抗告人所辯各情認不足採，詳以指駁，
    而駁回抗告人異議之聲明。經核並無不合。抗告意旨猶執前
    詞置辯，為無理由，應予駁回。
四、應依道路交通管理處罰條例第89條，道路交通事件處理辦法
    第25條，刑事訴訟法第412條，裁定如主文。
中    華    民    國   100    年    8     月    24    日
                  刑事第五庭審判長法  官  李英勇
                                  法  官  劉秉鑫
                                  法  官  白光華
以上正本證明與原本無異。
不得再抗告。
                                  書記官  廖鴻勳
中    華    民    國   100    年    8     月    24    日